臺灣宜蘭地方法院刑事裁定
111年度秩字第36號
移送機關    宜蘭縣政府警察局宜蘭分局
被移送人    吳建華


上列被移送人因違反社會秩序維護法案件，經移送機關以民國11
1年6月6日警蘭偵字第1110013149號移送書移送審理，本院裁定
如下：
    主  文
吳建華不罰。
    理  由
一、移送意旨略以：被移送人吳建華於民國111年5月4日上午9時
    40分許，在位於宜蘭縣○○市○○路0段000號1樓之啄木鳥藥局
    ，陳稱自己快篩陽性但PCR未有結果，惟仍急於購買快篩劑
    ，經該藥局員工賴秀慧答覆快篩劑已經售完後，竟與賴秀慧
    及身分不詳之女性顧客發生爭執，藉端滋擾該藥局，嗣經賴
    秀慧報警處理，被移送人方始離開現場。因認被移送人涉嫌
    違反社會秩序維護法第68條第2款之藉端滋擾公共場所之行
    為云云。
二、按犯罪事實應依證據認定之，無證據不得認定犯罪事實；不
    能證明被告犯罪，應諭知無罪之判決，刑事訴訟法第154條
    第2項、第301條第1項分別定有明文；法院受理違反本法案
    件，除本法有規定者外，準用刑事訴訟法之規定，社會秩序
    維護法第92條亦有明文。又社會秩序維護法第68條第2款雖
    規定「藉端滋擾住戶、工廠、公司行號、公共場所或公眾得
    出入之場所者，處3日以下拘留或新臺幣12,000元以下罰鍰
    」，惟上開所謂「藉端滋擾」，係指行為人有滋擾場所之本
    意，亦即以無中生有、恣取生事之藉口，或雖有事實可為藉
    口，然欠缺法律上之正當性仍執此妄生事端，並以逾越一般
    社會大眾觀念中所容許之合理範圍之方式，遂其妨害公共秩
    序、擾亂社會安寧之潛在目的，致擾及場所之安寧秩序且難
    以維持或回復者而言。是倘行為人之行為具法律上正當原因
    ，而以此向住戶、工廠或公司行號等對象為請求或表態，甚
    或向社會公眾表明正義、公理之訴求，或為類似之行為者，
    即與前開要件未合；縱其所為或有不當，仍難逕以該規定相
    繩。
三、移送機關認被移送人涉有違反社會秩序維護法第68條第2款
    之行為，無非係以證人賴秀慧於警詢中之證述及監視錄影畫
    面等，為其主要論據。本件被移送人於警詢中堅詞否認有何
    藉端滋擾之行為，辯稱：伊係因為家人快篩陽性，所以伊急
    著要買快篩劑回去給自己及家人檢驗，而且伊於前一晚就與
    該藥局確認隔日快篩劑開賣時間係於上午9時30分，但伊當
    日上午9時35分抵達時快篩劑竟然已經售完，伊就質疑該藥
    局提前開賣，方與該藥局員工發生爭執，當時伊也未與其他
    客人發生爭執，係該客人自己跑出來對伊講話等語。經查，
    證人即上開藥局員工賴秀慧固於警詢中證稱：當時伊有告知
    客人快篩劑已經沒有存貨了，被移送人就靠近櫃台表示快篩
    怎麼可能10幾分鐘就賣完，並說伊前一天已經確認過開賣時
    間，伊快篩陽性，PCR結果還沒出來，但伊急著要用快篩等
    語，然衡諸常情，倘被移送人斯時確實快篩陽性，PCR結果
    還沒出來一情屬實，則被移送人靜待PCR結果即為已足，殊
    無再行排隊為己購買快篩劑之必要可言，是被移送人上開所
    辯伊係因為家人快篩陽性，所以伊急著要買快篩劑回去給自
    己及家人檢驗等語，尚與常情不悖，要非全然無據，已難循
    此推認被移送人係本身確診仍執意前往該藥局排隊購買快篩
    劑，因而藉端滋擾公共場所。再者，參諸被移送人及證人賴
    秀慧對於雙方發生爭執之原因，均指被移送人質疑其於前一
    日即已去電確認快篩劑開賣時間，卻於當日仍無法順利買到
    快篩劑，進而質疑該藥局提前開賣，果爾，被移送人本諸斯
    時發生快篩劑迅速完售之事實，因認該藥局販賣快篩劑之程
    序未洽，而當場提出質疑並與他人理論等情，殊難謂被移送
    人係以無中生有、恣取生事之藉口，或雖有事實可為藉口，
    然欠缺法律上之正當性仍執此妄生事端。復佐以被移送人於
    案發時與人發生爭執之時間，係於同日上午9時45分許起至9
    時49分許止，有監視錄影擷取畫面17張在卷可參，亦徵被移
    送人於上揭時、地，與人發生爭執之時間僅約在4分鐘左右
    ，與長時間在場滋擾安寧秩序之情形尚屬有別，自難單憑被
    移送人於公共場所與他人發生爭執一節，遽謂被移送人有滋
    擾公共場所之本意。綜據上情，俱徵被移送人之行為，尚難
    認係假藉事端擴大發揮，已逾越該事端在一般社會大眾觀念
    中所容許之合理範圍，以遂其妨害公共秩序、擾亂社會安寧
    之潛在目的，核與社會秩序維護法第68條第2款之構成要件
    未合。此外，復查無其他證據足資證明被移送人有何違反社
    會秩序維護法第68條第2款之情形，揆諸上開說明，自為被
    移送人不罰之諭知。
四、依社會秩序維護法第45條第2項，裁定如主文。
中　　華　　民　　國　　111 　年　　8 　　月　　4 　　日
                  簡易庭  法  官  劉致欽 
以上正本證明與原本無異。
如不服本裁定，得於裁定書送達之翌日起5日內，以書狀敘述理
由，經本庭向本院普通庭提起抗告。
中　　華　　民　　國　　111 　年　　8 　　月　　4 　　日
                          書記官  魏翊洳